【裁判字號】    91,交上訴,1784
【裁判日期】    920107
【裁判案由】    公共危險
【裁判全文】
臺灣高等法院臺中分院刑事判決                九十一年度交上訴字第一七八四號
    上  訴  人  臺灣台中地方法院檢察署檢察官
    被      告  丁○○  男二十.
右上訴人因被告公共危險案件，不服臺灣台中地方法院九十一年度交訴字第一○四號
中華民國九十一年九月十一日第一審判決（起訴案號：臺灣台中地方法院檢察署九十
一年度偵字第五四六二號），提起上訴，本院判決如左：
    主  文
原判決撤銷。
丁○○服用酒類，不能安全駕駛動力交通工具而駕駛，處有期徒刑肆月。又因過失傷
害人，處有期徒刑肆月。又駕駛動力交通工具肇事，致人受傷而逃逸，處有期徒刑捌
月。應執行有期徒刑壹年貳月。
    事   實
一、丁○○自民國九十一年三月十六日下午六時許起，在台中市北屯區某海產店內與
    其朋友林聖哲等人飲酒，迄同日下午十一時五十分許，其飲用酒類後，呈酒醉狀
    態而不能安全駕駛動力交通工具，丁○○本應注意其吐氣所含酒精成份超過每公
    升○‧二五毫克以上者，不得駕車，詎丁○○竟不顧公眾之安危，猶仍執意酒醉
    駕車，駕駛林勝哲父親林三寶所有之車牌號碼Ｒ９－４４００號自用小客車搭載
    林聖哲，沿台中市○○區○○路往福星路方向行駛，途經河南路二段二０一號前
    方交岔路口時，原應注意行車速度，在市區道路時速不得超過五十公里，在郊外
    道路時速不得超過六十公里；另汽車行駛時，夜間應使用燈光。而依當時情形，
    天候為晴、路面無障礙，又無不能注意之情事，竟疏未注意及此，未開啟車燈，
    且貿然以時速約八十、九十公里之速度超速行駛。適有乙○○騎乘車牌號碼ＪＧ
    Ｆ－６３１號機車沿台中市西屯區福上巷二一四弄東向行經上開交岔路口，迨丁○○發現時已煞避不及，致撞擊乙○○所騎機車，乙○○人車倒地，因而受有左
    側股骨骨折、左側鎖骨骨折、左側肩胛骨骨折、左側二、三肋股骨折及多處撕裂
    傷等傷害。丁○○駕車肇事後，非但未下車查看，協助傷患送醫急救，且未理會
    路人攔阻喊叫，反為逃避肇責，丁○○竟又另行起意，不顧乙○○之安危，即駕
    車逃逸，駕車至台中市○○區○○路一七三巷一號前方停放，惟經現場目擊民眾
    丙○○記下車號向警方檢舉，乙○○且經丙○○叫救護車送醫急救。後由警員甲○○依上開車號查詢得知該車號之車輛係登記於林三寶名下，遂至林三寶台中市
    西屯區○○路三○一巷三十八號住處查訪，惟並未發現該肇事車輛及查明該車輛
    究係由何人所駕駛肇事，嗣於翌日凌晨一時三十分許，經警員甲○○在台中市○○路○段三五五號前，發現丁○○、林聖哲二人形跡可疑，丁○○即於有偵查犯
    罪之人發覺前，向盤查之警員甲○○坦認自首其為開車肇事逃逸者及肇事經過，
    並接受裁判，且帶同警員甲○○至肇事車輛停放地點，丁○○後並經測得呼氣中
    酒精濃度達每公升０．四四毫克。
二、案經被害人乙○○訴由台中市警察局第六分局報請台灣台中地方法院檢察署檢察
    官偵查起訴。
    理  由
一、訊據被告丁○○（以下簡稱被告）於警訊、偵查、原審審理及本院調查、審理時
    ，對於右揭事實均坦承不諱，核與告訴人乙○○、告訴代理人王福生指訴及證人
    丙○○、林聖哲或於警訊、偵查，或於原審、本院調查、審理時所證述發生車禍
    之情節相符，並有經被告簽名之酒精濃度測試單（測試值０．４４ｍｇ＼Ｌ）、
    舉發違反道路交通管理事件通知單（違規事實載明酒後駕車、經警測試為０．４
    ４ｍｇ＼Ｌ；肇事致人受傷，未救護而駛離）、刑法第一百八十五條之三案件測
    試觀察紀錄表、道路交通事故調查報告表、車損現場照片六張等附卷可稽。
二、次按服用酒類不能安全駕駛動力交通工具之認定，參考德國、美國之認定標準，
    對於酒精濃度呼氣已達每公升○．五五毫克或血液濃度達百分之○．一一以上，
    肇事率為一般正常人之十倍，應認為已達不能安全駕駛之標準，然在此標準之下
    之行為，如輔以其他客觀事實得作為不能安全駕駛之判斷時，亦屬之（法務部八
    十八年五月十八日八八年度法檢字第一六六九號函參照）。又ＡＬＤＨ的代謝能
    力會因個人體質而有所差異，故每個人飲酒後之生理反應不同，惟ＡＤＨ則個別
    差異不大，因此同種族間之酒精清除率相近，一般而言飲用同量酒精後對每個人
    之身體影響應屬類似，故依血中酒精濃度得判定酒精對於人體影響之程度，當血
    中酒精濃度於呼氣濃度值達每公升０．二五亳克時，將造成飲酒者輕度協調功能
    降低；而當呼氣濃度值達每公升０．二五至０．四０亳克時，肇事率為平常之二
    至六倍，當呼氣濃度值達每公升０．四０至０．五０亳克時，肇事率為平常之六
    至七倍，當呼氣濃度值達每公升０．五０至０．五五時，肇事率為平常之七至十
    倍（參照行政院國軍退除役官兵輔導委員會台北榮民總醫院八十八年八月五日（
    八八）北總內字第二六八六八號函及中央警察大學交通學系暨交通管理研究所蔡
    中志教援之研究報告，酒精濃度與肇事率之關係一文，台灣高等法院檢察署八十
    八年十一月編印「不能安全駕駛」認定標準之相關論文資料第四十九頁）。另體
    內酒精含量由開始飲酒時的０％，依飲酒量漸漸累積增加，在完成飲酒時體內酒
    精含量達到最高，隨後依代謝率逐漸代謝，至於體內酒精含量倒推計算代謝率，
    依交通部運輸研究所於七十七年八月間針對國人進行實驗研究指出為每小時每公
    升０．０六二八毫克（引自陳高村著吐氣中酒精含量倒推計算過程一文）。查被
    告係於九十年三月十六日晚上十一時五十分許肇事，而警員係於同日凌晨一時三
    十分始對被告進行測試，被告酒精濃度測定值為每公升０．四四毫克，則被告自
    駕車至酒測之時間相距達一小時又四十分鐘，依前揭國人體內酒精含量之代謝率
    計算，被告於駕車之始體內所含酒精濃度應已超過每公升０．五四毫克（計算式
    為：0.44mg/L+0.0628mg/LX1.67hr=0.54mg/L）。再參酌被告遭警查獲後，所作
    之上開測試觀察紀錄表上觀察結果欄所載「查獲、測試或訊問過程，嫌疑人（指
    被告）有呆滯木僵」內容，及被告前揭嚴重肇事程度，基於上揭客觀事實，足認
    被告顯酒醉駕車，且確已達不能安全駕駛動力交通工具程度，其涉犯服用酒類，
    不能安全駕駛動力交通工具而駕駛之犯行，至堪認定。
三、再按汽車行車速度，在市區道路時速不得超過五十公里，在郊外道路時速不得超
    過六十公里；又汽車行駛時，夜間應使用燈光；且飲用酒類後其吐氣所含酒精成
    份超過每公升零點二五毫克者，不得駕車，道路交通安全規則九十三條第一項第
    一款、第一百零九條第一款、第一百十四條第二款定有明文。被告於駕車自應上
    述道路交通安全規則之規定，且依上開道路交通事故調查表顯示，當時情況，天
    候為晴、路面無障礙，並無不能注意之情事，被告應注意，並能注意而不注意，
    以致肇事，足見被告駕車顯有過失甚明，且被害人乙○○係因遭被告酒後駕車，
    且超速行駛，並於夜間開車未使用燈光而撞擊，致乙○○人車倒地，因而受有左
    側股骨骨折、左側鎖骨骨折、左側肩胛骨骨折、左側二、三肋股骨折及多處撕裂
    傷等傷害，復有澄清綜合醫院之診斷證明書乙紙附卷可稽。被告過失駕車肇事行
    為，與被害人乙○○之受傷結果間，應具有相當因果關係。再按刑法第一百八十
    五條之四之肇事逃逸罪，以駕駛動力交通工具肇事，有致人死傷而逃逸之事實，
    為其構成要件，不以行為人明知被害人有死傷情形為必要，亦不以被害人為無自
    救能力人為必要（參最高法院九十一年台上字第一三七號、九十年台上字第六七
    八六號判決意旨），至肇事者是否有遺棄之故意，其離去之原因為何，則非所問
    （參最高法院九十年台上字第二一九一號判決意旨）。則被告於駕車肇事後，竟
    未理會路人攔阻喊叫，反為逃避肇責，另行起意，不顧被害人乙○○之安危，即
    駕車逃逸，其所為，依前揭說明，自已該當前揭條文所定之肇事逃逸罪。從而被
    告上開過失傷害及肇事逃逸部分犯行，亦堪以認定。
四、按如前所述，刑法第一百八十五條之四肇事致人死傷逃逸罪，並不以被害人為無
    自救能力人為必要，且在肇事致人死亡而逃逸之情形，無成立刑法第二百九十四
    條第一項遺棄罪餘地，兩相比較，刑法第一百八十五條之四肇事致人死傷逃逸罪
    之構成要件，較同法第二百九十四條第一項遺棄罪為寬，立法目的在促使駕駛人
    於肇事後能對被害人即時救護，以減少死傷。則在駕駛動力交通工具肇事，致人
    受傷，使陷於無自救能力而逃逸之情形，該刑法第一百八十五條之四應為同法第
    二百九十四條第一項之特別規定，而應優先適用（參最高法院九十一年台上字第
    三三六四號判決）。是核被告酒醉駕車部分，係犯刑法第一百八十五條之三服用
    酒類致無法安全駕駛動力交通工具罪；因駕車之過失致被害人受傷部分，係犯刑
    法第二百八十四條第一項前段之過失傷害罪；被告駕駛上開動力交通工具肇事，
    致被害人受傷而逃逸部分，係犯同法第一百八十五條之四肇事致人受傷逃逸罪。
    被告所為因酒醉駕車致人受傷，所犯過失傷害部分，應依道路交通管理處罰條例
    第八十六條第一項規定加重其刑。又被告在有偵查權之機關或公務員發覺前，向
    前來盤查之警員甲○○坦承其為肇事逃逸者及肇事經過，而願接受裁判，亦據證
    人即查獲被告之警員甲○○於本院調查時到庭證稱：伊接到勤務中心民眾報案，
    伊到現場後有目擊證人記下肇事車牌號碼，然後伊用無線電查肇事車牌號碼車主
    之住址，車主是登記在被告朋友父親（指林三寶）名下，剛好住址在伊轄區內，
    伊到車主住處，伊問車主的太太及媳婦，該車何人使用，她們說是林聖哲開出去
    ，伊問林聖哲人在何處，她們打電話找林聖哲，結果聯絡不上，後來伊到車主住
    處附近找找看，剛好在青海路至善國中對面看到兩個男生，覺得很可疑，伊主動
    下來盤問他們叫何姓名，其中一人叫林聖哲，後來被告向伊坦承是他開車肇事，
    在他講之前伊不知道是被告開車肇事，當時依照林聖哲的太太及媽媽說法是林聖
    哲開車出去，伊以為是林聖哲開車肇事。（問）你去盤查被告及林聖哲時是否知
    道何人肇事？（答）不清楚。伊盤查時被告就說車子是他開的，他講完後伊叫他
    們帶伊去找肇事車輛，找到車子後就照相等語無誤（見本院九十一年十二月十六
    日調查訊問筆錄），而上開車輛確係登記予被告朋友林聖哲父親林三寶名下，亦
    有車籍作業系統查詢認可資料表附卷可憑（見九十一年偵字第五四六二號偵查卷
    二十二頁）。是被告上開所為，核與自首要件相符，就所犯上開罪行，均應依刑
    法第六十二條前段自首規定，減輕其刑，而就其酒醉駕車因而致人受傷，所犯過
    失傷害部分，並應先加而後減。被告所犯上開三罪間，犯意各別，行為互殊，應
    予分論併罰。原審判決以本案事證明確，對被告予以論罪科刑，固非無見。然（
    一）原審就被告所為因酒醉駕車致人受傷，所犯過失傷害部分，漏未依道路交通
    管理處罰條例第八十六條第一項規定加重其刑，自有違誤。（二）另被告所為上
    開犯行，均合於刑法第六十二條前段自首之規定，原審未查，均未依法予以減輕
    其刑，亦有未洽。（三）再本件被告酒醉超速駕駛、於夜間駕車未依規定開啟車
    燈，猛烈撞擊騎乘機車之被害人乙○○後，竟未報警救護，卻將嚴重受傷之被害
    人乙○○留於現場，反為逃避刑責，駕車逃逸，如非目擊證人丙○○記下車號，
    並即時叫救護車將被害人乙○○送醫急救，警方人員及被害人乙○○即無法尋得
    被告，甚至被害人乙○○將因延遲就醫而身亡，又觀諸刑法公共危險罪章之增修
    ，係為期維護交通安全，建立肇事救助之觀念，並為保障被害人之生命、健康及
    使被害人求償權得以確保，本件被告肇事後，雖均坦承犯行，然觀被害人乙○○
    當時受傷送醫急救，醫院曾發出患者病危通知單，有該通知單在卷可稽（見同上
    偵查卷第十九頁），顯見其受傷情形嚴重，幸經及時救治，始倖免於難，其無論
    在身體及精神上均遭受重大之創傷與打擊，惟被告迄今卻未與被害人乙○○達成
    民事和解賠償，原審判決卻判處被告所犯三罪及所定之應執行刑均得易科罰金，
    自嫌過輕，亦容有不當。是檢察官上訴意旨指摘原判決量刑過輕，即有理由；另
    原判決並有上開（一）、（二）可議之處，即屬無可維持，應由本院予以撤銷改
    判。爰審酌被告素行良好、酒後駕車對公眾交通往來安全造成危害非輕、酒醉程
    度、過失程度、肇事後逃逸，罔顧被害人生命安全所生之危害、犯後坦承犯行等
    一切情狀，量處如主文第二項所示之刑，並定其應執行之刑，以資懲儆。
五、據上論斷，應依刑事訴訟法第三百六十九條第一項前段、第三百六十四條、第二
    百九十九條第一項前段、刑法第一百八十五條之三、第二百八十四條第一項前段
    、第一百八十五條之四、第六十二條前段、第五十一條第五款，道路交通管理處
    罰條例第八十六條第一項，罰金罰鍰提高標準條例第一條前段判決如主文。
本案經檢察官戊○○到庭執行職務。
中      華      民      國      九十二  年      一      月      七      日
                                臺灣高等法院臺中分院刑事第八庭
                                      審判長法  官  羅  得  村
                                            法  官  劉  榮  服
                                            法  官  黃  文  進
右正本證明與原本無異。
本件被告所犯刑法第一百八十五條之四肇事致人受傷逃逸罪部分得上訴，其餘則均不
得上訴。
如不服本判決應於收受送達後十日內向本院提出上訴書狀，其未敘述上訴之理由者並
得於提起上訴後十日內向本院補提理由書（均須按他造當事人之人數附繕本）。
                                            書記官  許  麗  花
中      華      民      國      九十二  年      一      月      八      日
附錄本案論罪科刑法條：
刑法第一百八十五條之三：
服用毒品、麻醉藥品、酒類或其他相類之物，不能安全駕駛動力交通工具而駕駛者，
處一年以下有期徒刑、拘役或三萬元以下罰金。
刑法第一百八十五條之四：
駕駛動力交通工具肇事，致人死傷而逃逸者，處六月以上五年以下有期徒刑。
刑法第二百八十四條第一項：
因過失傷害人者，處六月以下有期徒刑、拘役或五百元以下罰金，致重傷者，處一年
以下有期徒刑、拘役或五百元以下罰金。
                                                                        Ａ


司法院資訊處製作；財團法人民間司法改革基金會備份。
